【裁判字號】    94,訴,816
【裁判日期】    950127
【裁判案由】    違反槍砲彈藥刀械管制條例
【裁判全文】
臺灣屏東地方法院刑事判決               94年度訴字第816號
公  訴  人  臺灣屏東地方法院檢察署檢察官
被      告  乙○○
                    現在臺灣屏東監獄竹田分監受刑中
被      告  丙○○
共      同
指定辯護人 本院公設辯護人  己○○
上列被告等因違反槍砲彈藥刀械管制條例等案件, 經檢察官提起
公訴（93年度偵字第6262號）, 本院判決如下：
    主  文
乙○○未經許可, 寄藏可發射金屬具有殺傷力之玩具空氣長槍,
處有期徒刑壹年肆月, 併科罰金新臺幣參萬元, 罰金如易服勞役
, 以銀元參佰元即新臺幣玖佰元折算壹日。扣案之玩具空氣長槍
壹支（槍枝管制編號: 高鑑0000000000號）沒收。
丙○○被訴部分不受理。
    事  實
一、緣丙○○（已於民國95年1 月13日死亡）於92年年底某日,
    在屏東縣潮州鎮某玩具槍店內購得以二氧化碳鋼瓶壓縮氣體
    為動力、可發射鋼珠而具有殺傷力之玩具空氣長槍1 支（槍
    枝管制編號為高鑑0000000000號）後, 無故置放在屏東縣內
    埔鄉○○村○○路387 巷5 號之家中而持有。93年12月上旬
    某日, 丙○○因乙○○要求把玩槍枝, 而將該玩具空氣長槍
    攜至乙○○位在屏東縣屏東市○○路58之67號住處, 囑乙○○保管, 乙○○即以寄藏之犯意, 將該槍藏放在其住處。迄
    同年12月12日前某日, 始由丙○○取回。嗣於同年12月12日
    14時許, 因丙○○與戊○○共同持上開玩具空氣長槍擊破他
    人車輛之玻璃2 面, 為警於93年12月14日21時35分許, 在丙○○之住處扣得該槍1 支及鋼珠75顆, 進而循線查獲上情。
二、案經屏東縣警察局移送臺灣屏東地方法院檢察署檢察官偵查
    起訴。
    理  由
壹、被告乙○○部分:
一、訊據被告乙○○固坦承前揭時、地持有扣案玩具空氣長槍等
    情不諱, 惟先矢口否認犯罪, 辯稱: 我持有該槍期間, 該槍
    上面有地方合不起來, 我覺得那把槍應該壞了云云。惟於本
    院言詞辯論期日又另稱: 「我以為這是玩具槍而已, 但我覺
    得若這把槍打到人會受傷, 我不爭執槍枝有殺傷力。」等語
    。經查:
    (一)被告乙○○持有扣案玩具空氣長槍一節, 業據其於警詢、
      偵查及本院審理程序中供承不諱, 經核與共同被告丙○○
      於偵查中證述之基本情節相符（93年偵字第6262號卷113
      頁）, 且有該玩具空氣長槍1 把扣案供憑。而扣案空氣長
      槍經送請高雄縣政府警察局鑑驗結果, 確認係以小型二氧
      化碳高壓鋼瓶內氣體為發射動力, 可發射直徑約6MM 彈丸
      之玩具空氣長槍無誤。上開鑑定書之鑑定結果雖未明示槍
      枝殺傷力之有無, 然內政部警政署刑事警察局曾以活豬進
      行射擊測試, 當彈丸單位面積動能達每平方公分24焦耳時
      , 可以穿入豬隻之皮肉層; 日本科學警察研究所更進一步
      認為彈丸單位面積動能達每平方公分20焦耳時即可穿入人
      體皮肉層。而本件受驗空氣長槍經裝填直徑6MM 、重0.89
      公克之鋼珠實際試射3 次, 其單位面積（每平方公分）動
      能分別為43.89 、43.89 及42.33 焦耳, 每次射擊結果均
      逾上開數據標準, 差距幾近1 倍（該局高縣警刑鑑字第09
      40077708號槍彈鑑定書參照,93 年度偵字6262號卷第65頁
      至第68頁）, 已足認定該槍對人體具有殺傷力。況共同被
      告丙○○曾擊發該槍1 次而同時擊裂2 面車窗玻璃, 益徵
      其威力強大, 其有殺傷力更無庸疑。
    (二)被告乙○○雖辯稱其持有該槍期間, 該槍係在損壞狀態,
      似認扣案槍枝於其持有當時並無殺傷力。惟其在本院審理
      中亦同時陳稱: 「丙○○拿槍到我家寄放的時候沒有鋼珠
      , 他沒有跟我說槍枝不能打了」、「借給我的時候槍枝是
      否真的壞掉我並不清楚」及「我不知道那把槍到底有無殺
      傷力」等語甚明（本院卷第57頁背面、84頁）, 足徵被告
      所辯云云僅係個人主觀臆測之詞, 尚難為憑。且被告於本
      院審理中先稱該槍「上面有個地方合不起來」（本院卷第
      57頁背面）, 嗣又改稱「放子彈的左側有螺絲鬆掉」（本
      院卷第84頁）, 及於言詞辯論期日竟又翻稱「我當時有看
      到丙○○拿快乾膠粘準星」（本院卷第133 頁背面）, 所
      言槍枝損壞況前後不一, 故該槍是否曾經損壞？損壞部份
      為何？均非無疑。況經本院調取該槍供被告乙○○辨認後
      , 被告表示扣案槍枝之狀況與其持有時並無不同（本院卷
      第133 頁背面筆錄參照）, 而該槍又係被查獲扣案後, 以
      同一狀態送驗鑑定具有殺傷力, 因此自不容被告任意揣測
      或虛構槍枝之損壞狀況, 而否認其殺傷力。
    (三)綜上所論, 本件事證已明, 被告乙○○之犯行堪以認定。
二、按被告行為後, 槍砲彈藥刀械管制條例於94年1 月26日修正
    公布, 並於同年月28日生效。原條例第11條第1 項因而改列
    第8 條第1 項, 法定刑則由「5 年以上有期徒刑, 併科新臺
    幣1,000 萬元以下罰金」提高為「無期徒刑或5 年以上有期
    徒刑, 併科新臺幣1,000 萬元以下罰金」; 原條例第11條第
    4 項亦隨之改列第8 條第4 項, 其法定刑則由「1 年以上7
    年以下有期徒刑, 併科新臺幣700 萬元以下罰金」提高為「
    3 年以上10年以下有期徒刑, 併科新臺幣700 萬元以下罰金
    」, 比較修正前後規定, 修正前之規定顯然有利被告, 依刑
    法第2 條第1 項但書規定, 應適用修正前之槍砲彈藥刀械管
    制條例規定論處。次查, 被告乙○○持有之槍枝, 經送鑑驗
    結果認為係屬玩具空氣長槍, 並非制式槍枝, 是核其所為係
    犯（修正前）槍砲彈藥刀械管制條例第11條第4 項之未經許
    可持有可發射金屬具有殺傷力之玩具空氣長槍罪。被告乙○○持有前開空氣長槍之期間為93年12月上旬某日起至93年12
    月12日前某日止, 已如前述, 並非遲至93年12月12日當天始
    由共同被告丙○○取回槍枝, 此觀諸證人戊○○於本院審理
    中所證: 「（93年12月12日當天）丙○○上車之後我們又去
    載乙○○, 丙○○上車的時候就已經帶了一把長槍」（本院
    卷第84頁背面參照）及證人甲○○於本院審理中所證: 「（
    辯護人問：乙○○上車時候是否空手？）我們兩人都空手上
    車。」（本院卷第86頁參照）等語即明, 公訴意旨將被告持
    有扣案空氣長槍之期間誤為迄93年12月12日止, 與證據及事
    實不符, 應予更正, 附此敘明。爰審酌被告之智識程度、曾
    有竊盜及違反毒品危害防制條例之犯罪前科, 素行不端, 本
    件犯罪動機、目的、手段, 持有槍枝僅有1 把, 未含子彈,
    且未用以犯他罪, 對社會治安之危害程度尚非重大, 被告事
    後坦承大部犯行, 態度尚稱良好等一切情狀, 量處如主文所
    示之刑, 並就所處罰金刑部分諭知易服勞役之折算標準, 以
    資懲儆。扣案玩具空氣長槍1 支為違禁物, 應依刑法第38條
    第1 項第1 款規定宣告沒收。至於在被告丙○○住所內扣得
    之鋼珠75顆, 據被告丙○○陳稱係供平時打鳥之用（屏東縣
    警察局屏警刑三字第0930029605號卷第7 頁參照）, 不能認
    為與本案有關, 而鋼珠本身並非違禁物, 故不併予宣告沒收
    。
貳、被告丙○○部分:
一、公訴意旨略以: 丙○○基於持有具殺傷力之改造槍枝、子彈
    之概括犯意, 先於92年年底, 在屏東縣潮州鎮某玩具槍店購
    得具殺傷力之使用二氧化碳鋼瓶壓縮氣體為動力之可發射鋼
    珠空氣長槍1 支, 置放在屏東縣內埔鄉○○村○○路387 巷
    5 號家中無故而持有。續承上揭概括犯意, 於93年10月29日
    , 在屏東縣長治鄉香揚巷加州大樓向綽號「福哥」之人取得
    具殺傷力之仿COLT廠改造玩具手槍1 支及制式子彈1 顆, 另
    於不詳時地取得具殺傷力之土造霰彈槍1 支, 並於翌日22時
    30分許, 持之在屏東市○○路58之67號乙○○住處前為警查
    獲, 扣得前開改造手槍、子彈、土造霰彈槍。嗣於93年12月
    上旬, 丙○○將前揭空氣長槍攜至乙○○上開住處囑其保管
    。迄同年12月12日14時許, 丙○○搭乘戊○○所駕車號9M-4
    660 號自用小客車前往乙○○住處取回空氣長槍, 並邀乙○○及甲○○等友人外出同遊, 途經屏東縣屏東市○○路65之
    5 號友人蕭任峰住處前時, 適巧發現與其有債務糾紛之丁○○將車號4558-JN 號自用小客車停放該處, 且懷疑丁○○唆
    使蕭任峰緊閉大門, 不讓彼等進入蕭某住所, 而遷怒丁○○
    。丙○○遂與戊○○共同基於持有玩具空氣長槍及恐嚇他人
    之犯意聯絡, 由丙○○持槍朝丁○○車前座側面玻璃射擊1
    槍, 致車上玻璃2 面遭鋼珠擊破（毀損部分未據丁○○提出
    告訴）, 丁○○因此心生畏懼, 致生危害於安全。93年12月
    12日當晚丁○○將受損汽車送往汽車保養廠修理時, 為該廠
    負責人張秀連在車內拾獲鋼珠1 顆交由丁○○報警扣案。93
    年12月14日21時35分許, 警方又循線在屏東縣內埔鄉○○村
    ○○路387 巷5 號丙○○住處內搜索扣得前開玩具空氣長槍
    1 支及鋼珠75顆而查獲。因認被告丙○○涉犯刑法第305 條
    之恐嚇罪及修正前槍砲彈藥刀械管制條例第11條第4 項之未
    經許可持有
二、按被告死亡者, 法院應諭知不受理之判決, 刑事訴訟法303
    條第5 款定有明文。經查, 被告丙○○已於95年1 月13日在
    屏東縣屏東市寶建醫院內因罹患直腸癌不治死亡, 有該院出
    具之死亡證明書影本及司法院戶役政電子閘門系統個人基本
    資料查詢結果各1 分在卷可憑, 揆諸前開說明, 爰不經言詞
    辯論, 逕為諭知不受理之判決。
據上論斷, 應依刑事訴訟法第299 條第1 項前段、第303 條第5
款、第307 條, （修正前）槍砲彈藥刀械管制條例第11條第4 項
, 刑法第11條前段、第2 條第1 項但書、第42條第2 項、第38條
第1 項第1 款, 罰金罰鍰提高標準條例第2 條, 現行法規所定貨
幣單位折算新臺幣條例第2 條, 判決如主文。
中    華    民    國    95    年    1     月    27    日
                  刑事第四庭    審判長法  官  莊鎮遠
                                      法  官  劉敏芳
                                      法  官  王以齊
以上正本證明與原本無異。
如不服本判決應於收受本判決送達後十日內向本院提出上訴書狀
，其未敘述上訴理由者，並得於提起上訴後十日內向本院補提理
由書狀（均須按他造當事人之人數附繕本）「切勿逕送上級法院
」
中    華    民    國    95    年    1     月    27    日
                                      書記官  盧姝伶
附錄本判決論罪科刑法條：
民國94年1 月26日修正前槍砲彈藥刀械管制條例第11條
未經許可，製造、販賣或運輸第4 條第1 項第1 款所稱其他可發
射金屬或子彈具有殺傷力之各式槍砲者，處5 年以上有期徒刑，
併科新臺幣1000萬元以下罰金。
未經許可，轉讓、出租或出借前項所列槍砲者，處3 年以上10年
以下有期徒刑，併科新臺幣700 萬元以下罰金。
意圖供自己或他人犯罪之用，而犯前二項之罪者，處無期徒刑或
7 年以上有期徒刑，併科新臺幣1000萬元以下罰金。
未經許可，持有、寄藏或意圖販賣而陳列第1 項所列槍砲者，處
1 年以上7 年以下有期徒刑，併科新臺幣700 萬元以下罰金。
第1 項至第3 項之未遂犯罰之。


司法院資訊處製作；財團法人民間司法改革基金會備份。
